臺灣桃園地方法院民事裁定　　　　　　100年度消債清字第7號
聲　請　人
即債務人　　林有財
上列當事人因消費者債務清理事件，本院裁定如下：
    主  文
債務人林有財自民國一○○年三月四日十六時起開始清算程序。
命司法事務官進行本件清算程序。
    理  由
一、按更生方案未依消費者債務清理條例第59條、第60條規定可
    決時，除有該條例第64條規定之情形外，法院應以裁定開始
    清算程序。消費者債務清理條例第61條定有明文。又法院開
    始清算程序之裁定，應載明其年、月、日、時，並即時發生
    效力。法院裁定開始更生或清算程序後，得命司法事務官進
    行更生或清算程序；必要時，得選任律師、會計師或其他適
    當之自然人或法人一人為監督人或管理人。復為同條例第83
    條第1 項、第16條第1 項所明定。
二、查本件債務人聲請更生，前雖經本院裁定開始更生程序在案
    ，惟債務人所提之更生方案，未能依消費者債務清理條例第
    60條規定獲得債權人同意（查本件更生程序並未召開債權人
    會議，故無依同條例第59條規定為債權人會議之可決）。經
    查：債務人之無擔保及無優先權債務總金額為新臺幣（下同
    ）364 萬2,738 元，而其前於本院98年度司執消債更字第24
    8 號更生程序中提出之更生方案為每月為1 期，分8 年，每
    期8,000 元，另於每年3 月30日及9 月30日加還1 萬元，共
    112 期，清償總金額92萬8,000 元，總清償比例25.4％（見
    本院98年度司執消債更字第248 號消債執行卷二第166 頁）
    。債務人固主張其於更生方案履行期間每月平均收入約為2
    萬7,137 元，扣除每月與一個女兒之必要支出（債務人與其
    配偶共育有二女，扶養費用與其配偶各自分擔）水電家用電
    話費1,866 元、教育費1,231 元、膳食費9,125 元、醫療費
    553 元、行動電話費2,000 元、加油費4,000 元，合計18,7
    75元後，僅餘8,000 元可供清償債務之用云云。惟查：債務
    人於上開更生執行事件99年11月12日庭詢時表示，除薪資收
    入外，其公司每年9 月及12月會視當年度業績情形各加發一
    次年金，依今年業績情形，其約可領年金總計6 萬元，如分
    2 期每期約3 萬元等語，惟債務人所提出之更生方案中卻僅
    願意於3 月30日、9 月30日各提出1 萬元供清償之用，其中
    差額4 萬元，債務人並未釋明其用途；況縱依債務人97年度
    年收入358,626 元計算，其平均月薪為29,883元，扣除其每
    月必要支出18,775元，每月可得還款金額亦為11,111元，再
    債務人之長女林家甄為民國86年9 月17日生，於106 年9 月
    17日成年後，客觀上當有相當謀生能力，債務人自斯時起即
    無再扶養林家甄之必要，當分階段而為不同之清償金額，亦
    即應自106 年9 月17日起酌予提高還款數額，方屬公允，惟
    債務人所陳報之更生方案並未因長女成年而調高還款金額，
    顯未盡其最大還款誠意；復衡債務人為59年4 月11日生，距
    強制退休年齡65歲尚有24年，而其所提前揭更生方案之總清
    償金額為92萬8,000 元，債權人受償成數僅達25.4％，其清
    償比例顯然過低，益難認該更生方案之條件為公允，本件自
    不符合消費者債務清理條例第64條所定得由法院逕以裁定認
    可更生方案之要件。從而，債務人所提更生方案既無從依消
    費者債務清理條例第64條第1 項之規定予以裁定認可，揆諸
    首揭法律規定，本件即應裁定開始清算程序，並命司法事務
    官進行清算程序，爰裁定如主文。
中    華    民    國   100    年    2     月    21    日
              民事第二庭    法      官  劉佩宜
上為正本係照原本作成。
本裁定不得抗告。
中    華    民    國   100    年    2     月    21    日
                            書  記  官  洪千棻